【裁判字號】    90,易,1519
【裁判日期】    900517
【裁判案由】    違反著作權法等
【裁判全文】
臺灣高雄地方法院刑事判決                          九十年度易字第一五一九號
    公  訴  人  臺灣高雄地方法院檢察署檢察官
    被      告  甲○○
右列被告因違反著作權法等案件，經檢察官提起公訴（八十九年度偵字第二五七六五
號），本院判決如左：
    主  文
甲○○連續以明知為侵害著作權之物，意圖營利而交付，侵害他人之著作權，處有期
徒刑參月，如易科罰金，以參佰元折算壹日。緩刑貳年。
扣案如附表二編號一至編號十八所示、附表三編號一至編號十二所示、附表四、五、
六所示之仿冒遊戲卡匣共壹佰拾玖片均沒收。
    事  實
一、甲○○係高雄市○○區○○路四二九號」神童玩具店」之負責人，明知如附表一
    所示之商標名稱、圖樣，業經日商任天堂股份有限公司（下稱任天堂公司）向經
    濟部中央標準局（現已改制為智慧財產局）申請註冊，享有於專用期間內，指定
    使用於電腦相關商品之商標專用權；又明知如附表二所示之電腦程式著作權人為
    任天堂公司，如未經該公司授權或同意，不得販賣。其明知不詳年籍之吳姓男子
    所販賣之上開遊戲卡匣均係侵害任天堂公司商標專用權及著作財產權之仿冒品，
    竟仍意圖欺騙他人，並基於營利之概括犯意，自八十八年十二月二十七日起，在
    該「神童玩具店」內，以每片單卡匣新台幣（下同）三百元至三百五十元、合卡
    每片四百五十元之價格，向吳姓男子販入未經該公司授權或同意之詳細數目不詳
    ，在卡匣上使用相同商標名稱之仿冒遊戲卡匣，卡匣中係非法重製如附表所示之
    電腦程式著作，而為侵害著作權之物。旋連續在該玩具店內，將該等侵害商標專
    用權、著作權之仿冒商品，以每片單卡四百元至四百五十元、合卡五百五十元之
    價格，販售交付於不特定人多次牟利。嗣於八十九年十二月十四日十二時五十分
    許，在該玩具店為警查獲，扣得甲○○所有如附表二至附表六所示之遊戲卡匣一
    百七十九個。（附表二編號一、二、三、五、六、八部分同時侵害商標專用權及
    著作權；編號四、九至十八部分僅侵害商標專用權、編號七部分僅侵害著作權，
    編號十九至二十五號部分未侵害商標專用權或著作權。附表三編號一至五、七、
    九至十二號部分同時侵害商標專用權及著作權；編號六、八部分僅侵害著作權；
編號十三部分未侵害商標專用權或著作權。附表四編號一僅侵害著作權，編號二
    同時侵害商標專用權及著作權。附表五部分均同時侵害商標專用權及著作權。附
    表六編號一部分僅侵害著作權，其餘編號二至八部分同時侵害商標專用權及著作
    權）。
二、案經內政部警政署保安警察第二總隊第四大隊第三中隊移送及任天堂公司訴由臺
    灣高雄地方法院檢察署檢察官偵查起訴。
      理  由
一、右揭事實，業據被告甲○○在警訊時及偵審中坦承不諱，核與告訴人之代理人金
    和國、尤挹華律師分別在警訊時及偵審中指訴之情節相符，復有如附表一所示之
    商標圖樣、中華民國商標註冊證影本、內政部著作權執照影本、告訴人在台首次
    發行之統一發票、剪報影本數份、現場照片多張附卷足稽，並有如附表二至六所
    示之仿冒遊戲卡匣扣案可佐。足見，被告前開自白核與事實相符，罪證明確，犯
    行堪以認定。
三、被告開設玩具店主要在販售各式玩具類物品，其販售之仿冒卡匣僅一小部分，難
    認其係以此為常業，核其所為，係犯著作權法第九十三條第三款違反第八十七條
    第二款明知為侵害著作權之物，意圖營利而交付罪及商標法第六十三條之販賣仿
    冒商標商品罪。其先後多次犯行，均時間緊接，手段相同，所犯犯罪構成要件相
    同，顯均係基於概括犯意反覆為之，各為連續犯，應均刑法第五十六條之規定，
    各以一罪論。被告所犯上開二罪間，係一販賣行為觸犯數個不同罪名，為想像競
    合犯，應依刑法第五十五條規定，從一重之以明知為侵害著作權之物，意圖營利
    而交付罪處斷。審酌被告為一己私利，不知對他人之智慧財產權予以尊重看待，
    違反國際上普遍強調保護智慧財產權，以期發揚人類精神創作之潮流，及無視他
    人商標專用權，罔顧政府為消除「仿冒王國」惡名所作之努力，固屬非是，惟其
    尚無前科紀錄，素行良好，有臺灣高等法院被告全國前案紀錄表可憑，犯後坦承
    犯行，態度良好，頗具悔意等一切情狀，爰量處如主文所示之刑。又刑法第四十
    一條已於中華民國九十年一月四日修正，同年月十日經總統公布施行，該條規定
    ：「犯最重本刑為五年以下有期徒刑之刑之罪，而受六個月以下有期徒刑或拘役
    之宣告，因身體、教育、職業、家庭之關係或其他正當事由，執行顯有困難者，
    得以一元以上三元以下折算一日，易科罰金。但確因不執行所宣告之刑，難收矯
    正之效，或難以維持法秩序者，不在此限。」「併合處罰之數罪，均有前項情形
    ，其應執行之刑逾六月者，亦同」；被告所犯之罪，係二年以下有期徒刑之罪，
    且科處有期徒刑六月以下之刑，其犯罪時間雖在上開條文修正生效前，然依刑法
    第二條第一項前段規定，行為後法律有變更者，原則上適用裁判時之法律，且經
    新舊法比較結果，新修正之條文對於易科罰金之條件有利於行為人，因此依刑法
    第二條第一項前段規定，被告所宣告之刑，應依新修正之刑法第四十一條第一項
    規定，諭知如易科罰金之標準。又查被告前未曾受有期徒刑以上刑之宣告，此有
    前開前案紀錄表一紙在卷可憑，其因一時失慮，誤罹刑章，犯後始終坦承犯行，
    顯深有悔意，經本件偵審程序及科刑宣告之教訓，當知警惕，諒無再犯之虞，本
    院因認所宣告之刑以暫不執行為適當，爰併予宣告緩刑二年，以啟自新。扣案如
    附表二編號一至編號六、編號八至編號十八所示（一、二、三、五、六、八同時
    侵害著作權）、附表三編號一至編號五、編號七、九、十、十一、十二所示（均
    同時侵害著作權）、附表四編號二所示（同時侵害著作權）、附表五所示、附表
    六編號二至編號八（同時侵害著作權）所示之仿冒遊戲卡匣，均係侵害商標專用
    權之商品，應依商標法第六十四條之規定宣告沒收；如附表二編號七、附表三編
    號六、八號、附表四編號一號、附表六編號一號所示之卡匣，係被告所有，並供
    其犯罪所用之物，依刑法第三十八條第一項第二款規定宣告沒收。（至如上述之
    同時侵害商標專用權卡匣，已依商標法第六十四條規定，宣告沒收，爰不另諭知
    沒收，附此敘明）至如附表二編號十九至二十五號、附表三編號十三號所示之遊
    戲卡匣共六十片，既未侵害告訴人之商標專用權或著作權，即自不得宣告沒收，
    附此敘明。
四、告訴及公訴意旨固以：被告等販售如附表二、三所示之盜版卡匣，經由主機執行
    程式後，在「螢幕」上會出現「Ｎｉｎｔｅｎｄｏ」商標圖樣，此部分亦犯商標
    法第六十三條販賣仿冒商標商品罪云云。經查：
（一）按商標之申請註冊，應指定使用商標之商品類別及商品名稱，以申請書向商標
      主管機關為之，不同類別之商品應分別申請，而商品之分類則由施行細則定之
      ，商標法第三十五條第一項、第二項定有明文。查扣案之電腦遊戲光碟片係將
      電腦遊戲軟體，以電腦語言寫成程式，再將之組譯成適合電腦主機讀取之檔案
      ，而儲存於光碟片內。然電腦遊戲軟體本身係屬他人之創作，而為著作之一種
      ，此可觀諸我國著作權法第三條第一項第一款規定「著作」係指屬於文學、科
      學、藝術或其他學術範圍之創作自明，故人之創作，原則上為無形，其有形之
      「著作原件或其重製物」均僅為表達該著作（創作）之具體方法，或其存在客
      體而已，應非著作之本身（本質），此另可參考八十七年一月二十一日修正著
      作權法增第十條之一規定：「依本法取得之著作權，其保護僅及於該著作之表
      達，而不及於其所表達之思想、程序、製程、系統、操作方法、概念、原理、
      發現」可知。所以無形之著作，常需依附於有形之物體，並非可謂該被依附之
      客體即屬著作本身，故本件涉嫌被重製之電腦遊戲軟體，係以電腦語言寫成程
      式，再將之組譯成適合電腦主機讀取之檔案，而儲存於光碟片內，電腦遊戲軟
      體本身雖屬著作，然光碟片則係被依附之載體（物體），二者於概念上自有區
      別之必要。我國商標法施行細則第四十九條所定商品分類表第九類之商品，經
      列示計有：科學、航海、測量、電氣、攝影、電影、光學、計重、計量、信號
      、檢查（監督）、救生和教學用具及儀器；聲音或影像記錄、傳送或複製（再
      生）用器具；磁性資料載體、記錄磁碟；自動販賣機及貨幣操作（管理）器具
      之機械裝置；現金出納機、計算機及資料處理設備；滅火器械等物（修正前施
      行細則第二十四條第七十二類則規定：電腦、計算機、收銀機〔八十年十月二
      十三日公布〕、修正前施行細則第二十七條第八十類規定：計算機〔七十一年
      五月六日公布〕），均係以有形之物體為該類之商品，並未包括電腦軟體或電
      腦程式。是單就電腦遊戲軟體而言，並無從為該類之商品，反之，光碟片本身
      ，因可為電腦磁性資料之載體，自為上開種類之商品。查本件扣案如附表二、
      三所示之卡匣，在外觀上並未印製「Ｎｉｎｔｅｎｄｏ」商標圖樣，為告訴人
      所不否認，是扣案遊戲卡匣外觀並未使用上開商標圖樣，堪以認定。惟扣案遊
      戲卡匣經由電視遊樂器之執行，在電視螢幕上可出現仿冒之「Ｎｉｎｔｅｎｄ
      ｏ」商標圖樣，是本件所應審究者，係藉助電視遊樂器主機執行程式，在電視
      螢幕上顯示上開仿冒商標圖樣，是否該當於商標法第六十三條之構成要件。
（二）按商標法第六十三條之商品，係指商標法第六十二條所定意圖欺騙他人，而於
      同一類商品或類似商品，使用相同或近似於他人註冊商標之圖樣，或於有關同
      一商品或類似商品之廣告、標貼、說明書、價目表或其他類似物件上，而持有
      陳列或散布者。又按商標之使用，商標法第六條明定係指為行銷之目的，將商
      標用於商品或其包裝、容器、標貼、說明書、價目表或其他類似物件上，而持
      有、陳列或散布者。是如非為行銷目的而使用他人之註冊商標，自與侵害商標
      法之規定不相符合。又按商標法保護商標專用權，目的是為避免混同、誤認及
      維護工商業公平競爭之秩序，商標法上所稱之「使用」，係強調「為行銷之目
      的」，將商標用在商品上，或者包裝、容器上，使有意購物之消費者認識其為
      原廠商營業之用品，不致誤認為他人商品而言（行政法院二十四年判字第二十
      五號判例參照）。換言之，商標權之「侵害」，係基於「行銷自己產品之目的
      」，於行銷時以「使消費者誤認」為目的，冒用他人知名或已註冊之商標以便
      搭售自己之產品。本件被告係將扣案之遊戲軟體卡匣出售予不特定之消費者，
      再由該不特定之消費者購買後，將之置於適合執行卡匣內程式之主機，再配合
      電視等相關設備，使其內之遊戲軟體出現於電視螢幕上，消費者始得利用其配
      備玩樂。準此，既係消費者先向被告購入卡匣後，再以其所自備之電視遊樂器
      主機，配合電視螢幕等相關硬體設置完備後，將卡匣置於電視遊樂器主機之固
      定位置內，執行其內之程式，始出現「Ｎｉｎｔｅｎｄｏ」商標圖樣，則縱認
      此種標示型態足使一般商品購買人認識其所表彰之商品來源，解釋上屬商標法
      第六條第一項所稱之其他類似物件之範疇，惟扣案卡匣係由不詳姓名之人盜拷
      自正版之遊戲軟體，盜拷軟體出現在電視影像中之所以會出現「Ｎｉｎｔｅｎ
      ｄｏ」商標圖樣，實係不詳姓名之人盜拷軟體侵害著作權時之當然結果，至於
      被告販入後再行出售時，並非透過上開方式執行卡匣內之程式而為販售，僅係
      單純之交付遊戲卡匣，故於交易過程中，被告既未透過卡匣內之程式展示前揭
      商標圖樣，客觀上自無以之供作行銷之用，主觀上亦難認有使用商標之犯意。
（三）是本件被告雖販賣儲存上開商標圖樣於遊戲卡匣程式內之卡匣，惟依商標法第
      六十三條規定，必須被告所販賣之遊戲卡匣係「使用」與告訴人公司相同或近
      似之商標，然商標法中「使用」之定義，已於第六條第一項定有明文，僅限於
      為「行銷之目的」，將商標使用於商品或其包裝、容器、標帖、說明書、價目
      表或其他類似物件上而言，已如上述，是商標之使用，乃指以行銷之目的，將
      商標使用於「商品本身」或其他具行銷目的可刺激消費者購買慾之物件上，倘
      將商標圖樣儲存於光碟或卡匣程式內，必須經由其他機器執行方得顯示，根本
      無法達商品行銷之目的。是本件被告僅販賣藉助電視遊樂器執行程式，在電視
      螢幕上顯示上開仿冒商標圖樣之卡匣，其此部分之行為尚未該當於商標法第六
      十三條之構成要件，即難以該罪相繩。此外，復查無其他積極之證據足資證明
      被告此部分之行為，有何違反商標法第六十三條之犯行，既不能證明被告此部
      分犯罪，依法本應為無罪判決之諭知，惟公訴人認此部分與前開論罪部分有想
      像競合犯及連續犯之裁判上一罪關係，爰不另為無罪之諭知，附此敘明。
據上論斷，應依刑事訴訟法第二百九十九條第一項前段、著作權法第八十七條第二款
、第九十三條第三款、商標法第六十三條、第六十四條、刑法第十一條前段、第二條
第一項前段、第五十六條、第五十五條、第四十一條第一項、第七十四條第一款、第
三十八條第一項第二款、罰金罰鍰提高標準條例第二條，判決如主文。
中      華      民      國      九十      年      五      月    十七    日
                                  臺灣高雄地方法院刑事第一庭
                                      法  官  林  水  城
右正本證明與原本無異。
如不服本判決，應於判決送達後十日內，向本院提出上訴狀。
                                      書記官  蔡  燦  彬
中      華      民      國      九十      年      五      月  二十一    日
附錄本判決論罪科刑主要法條
著作權法第九十三條第三款：
  有下列情形之一者，處二年以下有期徒刑，得併科新臺幣十萬元以下罰金：
  三、以第八十七條各款方法之一侵害他人之著作權者。
著作權法第八十七條第二款：
  有下列情形之一者，除本法另有規定外，視為侵害著作權或製版權：
  二、明知為侵害著作權或製版權之物，而散布或意圖散布而陳列或持有或意圖營利
      而交付者。
商標法第六十三條：
  明知為前條商品而販賣、意圖販賣而陳列、輸出或輸入者，處一年以下有期徒刑、
  拘役或科或併科新臺幣五萬元以下罰金。


司法院資訊處製作；財團法人民間司法改革基金會備份。
